臺灣板橋地方法院刑事裁定　　　　　　 94年度交聲字第623號
原處分機關　交通部公路總局臺北區監理所板橋監理站
異　議　人
即受處分人　乙○○
上列異議人即受處分人因違反道路交通管理處罰條例案件，對於
交通部公路總局臺北區監理所板橋監理站民國94年3 月23日所為
之處分（原處分案號：板監違字第裁41- ACU742152 號），聲明
異議，本院裁定如下：
    主  文
異議駁回。
    理  由
一、按汽車駕駛人，駕駛汽車有違反本條例之行為，經交通勤務
    警察或依法令執行交通稽查任務人員制止時，不聽制止或拒
    絕停車接受稽查而逃逸者，除按各該條規定處罰外，處新臺
    幣（下同）3000元以上6000元以下罰鍰，並記違規點數1 點
    ，道路交通管理處罰條例第 60 條第 1 項、第63條第1項第
    1 款分別定有明文。
二、原處分機關略以：異議人乙○○所有之車牌號碼AAE-538 號
    重型機車，於民國93年9 月27日20時5 分許，在臺北市○○
    ○路○段與中正路口，因「一、機車未依兩段式左轉；二、
    拒絕停車接受稽查逃逸」違規，經臺北市政府警察局士林分
    局以北市警交大字第ACU742152 號違反道路交通管理事件通
    知單逕行舉發等語；異議意旨略謂：異議人自始不知有警員
    攔查之情形，否則不可能看到警察攔檢而不停車接受稽查，
    且異議人前曾聲明異議經鈞院於93年12月27日以93年度交聲
    字第1740號認「原裁決處分有可議之處，自應予撤銷」而裁
    定撤銷原處分，既稱撤銷當然是取消原罰單，惟異議人復於
    94 年3月30日收到原處分機關來函，原處分機關仍對異議人
    為本件裁處，爰請查明並撤銷關於「拒絕停車接受稽查逃逸
    」部分之處分云云
三、經查：本院93年度交聲字第1740號案件係以違規人如有2 以
    上違規行為，應分別處罰，惟原處分機關就異議人2 違規行
    為僅籠統裁罰3600元，記違規點數2 點，並無分別裁罰為由
    ，將原處分機關93年11月26日所為板監違字第裁41-ACU7421
    52號處分撤銷，並非認為異議人應不罰，是異議人指陳本院
    已裁定取消原罰單，尚有誤會。次查，本件異議人即受處分
    人乙○○所有之車牌號碼AAE-538 號重型機車，於上開時、
    地有前揭違規之事實，業據證人即舉發員警甲○○於本院93
    年度交聲字第1740號案件調查時曾到庭具結證稱：「當時我
    在值交通整理勤務，見一輛重機車違規左轉，東轉向南，從
    中正路來，左轉延平北路，往南行駛。因該處是一個高架橋
    （庭呈現場照片四張），編號四照片可看出從中正路行向延
    平北路未依規定左轉。我在照片編號一所示的橋下站立的位
    置，且當時有穿反光背心，受處分人騎機車左轉便停在該處
    ，我上前走近車道，到受處分人的機車前面，他見狀就加速
    逃逸。他靠內側車道又左轉中正路往重慶北路的方向而去，
    當時我左手拿警笛，右手拿指揮棒，上前去攔停。（問：相
    距多遠？）不到半公尺。」等語（參見本院93年12月22日訊
    問筆錄）。且異議人就其於上開時地騎乘機車未依兩段式左
    轉之違規部分並未爭執，雖辯稱當時不知有警員攔查之情形
    云云，然執勤員警當時係身著反光背心、拿持指揮棒上前攔
    停，其特徵甚為明顯，又僅與異議人距離不到半公尺之客觀
    情況判斷，異議人當時應可發現警員之攔停舉動，衡諸舉發
    警員與異議人素不相識，亦無怨仇，其依法執行公務，不必
    無故誣攀，且交通警員掣單舉發違反道路交通管理處罰條例
    所列之違規事實，本質上為行政處分，係公務員基於職務上
    權力，依法就特定之具體事件所為具有公法上效果之單方行
    政行為，基於公務員為公法上行為具有公信力之原則，該行
    政處分當可被推定為真正，其據以依法處分之事實認定亦為
    真正無誤，此與民事訴訟法第三百五十五條第二項規定：「
    文書依其程式及意旨得認作公文書者，推定其為真正」之情
    形相同，本此公信原則，乃立法者賦予行政機關制定違反道
    路交通事件統一裁罰標準及處理細則，使勤務警員得當機處
    分（如該細則第二十三條）以達其維護交通秩序、安全之行
    政目的，反之，若謂公務員一切行政行為均需預留證據以證
    其實，則國家行政勢必窒礙難行，據此，刑事訴訟法就犯罪
    證據有關之規定中與屬行政秩序罰之交通違規裁罰本質不合
    之部分，自不在準用之列；異議人雖否認違規，但迄未就執
    勤警員之舉發有何瑕疵或錯誤，舉證以供調查，空言置辯，
    顯難信實，自不能推翻舉發之真實性。綜上，異議人所辯，
    無非避就卸責之詞，不足採信，本件事證明確，異議人於上
    揭時、地，有違反道路交通管理處罰條例第48條第2 款之行
    為，經交通勤務警察制止時，拒絕停車接受稽查而逃逸之違
    規事實，堪予認定。
四、從而，原處分機關依據首開法條規定，並審酌異議人違規情
    節輕重，對於異議人「拒絕停車接受稽查逃逸」部分，裁處
    罰鍰3000元，並記違規點數1 點，無何違誤，量罰亦甚妥適
    ，應予維持，本件異議為無理由，應予駁回。
五、至原處分機關另對於異議人「不依標誌標線號誌指示」之違
    規行為，裁處罰鍰600 元，並記違規點數1 點部分，因異議
    人乙○○於本院訊問時當庭陳稱「違反二段式左轉部分，我
    不異議，要撤回。但拒絕停車，接受稽查部分，還是要異議
    」等語，則此部分之裁罰業經異議人撤回異議而告確定，附
    此敘明。
據上論斷，應依道路交通案件處理辦法第19條，裁定如主文。
中　　華　　民　　國　　94　　年　　6 　　月　　2 　　日
                  交通法庭  法  官  連 育 群
以上正本證明與原本無異。
如不服本裁定應於送達後5日內向本院提出抗告狀。
                            書記官  蘇 宥 維
中　　華　　民　　國　　94　　年　　6 　　月　　2 　　日
